臺北高等行政法院判決　　　　　　　　　　　　　 九十年度訴字第二○一一號
　　　　　　　　　　　　　　　.
　　原　　　告　鼎鼎股份有限公司
　　代　表　人　甲○○董事長.
　　訴訟代理人　劉錦隆律師
　　複　代理人　楊仲傑律師
　　被　　　告　財政部臺北市國稅局
　　代　表　人　張盛和（局長）住同右
　　訴訟代理人　乙○○
右當事人間因營利事業所得稅事件，原告不服財政部中華民國八十九年八月二日台財
訴第0000000000號訴願決定，提起行政訴訟，經最高行政法院以八十九年
十二月七日八十九年度裁字第一七００號裁定移送本院審理，本院判決如左：
　　主  文
訴願決定及原處分關於其中什項設備提列折舊部分均撤銷。
原告其餘之訴駁回。
訴訟費用由原告負擔拾分之壹，被告負擔拾分之玖。
　　事  實
一、事實概要：
  原告民國（下同）八十五年度營利事業所得稅結算申報，原列報折舊新台幣（下同
  ）三、二○八、一二九元，全年所得額二二三、七○六元，被告初查以原告列報之
  生財工具其中八十五年十二月三十一日購入大批通信器材八四六、○○○元提列折
  舊一一、七五○元及其他固定資產（什項設備）提列折舊二、四○二、六三四元，
  屬生產製造設備，核與業務無關不予認定，核定折舊七九三、七四五元，全年所得
  額二、六五二、五九○元。原告不服，申請復查，經被告以八十八年九月二十八日
  財北國稅法字第八八○三八六一八號復查決定駁回，提起訴願，亦遭財政部以八十
  九年八月二日台財訴第0000000000號訴願決定駁回，遂提起本件行政訴
  訟。
二、兩造聲明：
　(一)原告聲明：
    1.訴願決定及原處分均撤銷。
    2.訴訟費用由被告負擔。
　(二)被告聲明：
    1.駁回原告之訴。
    2.訴訟費用由原告負擔。
三、兩造之爭點：
  原告購買什項設備，交由其他加工廠用以加工其產品，是否可認為係原告之本業或
  其附屬業務，從而得認列為費用或損失？
　(一)原告主張理由：
    1.原告八十五年度申報之營利事業所得稅，其中所列什項設備折舊二、四○二、
      六三四元及生財器具折舊一一、七五○元，被告按營利事業所得稅查核準則第
      六十二條規定「經營本業及附屬業務以外之費用及損失，不得列為費用或損失
      」為由，剔除原告八十五年度之列報，惟原告認原處分尚有疏漏。
    2.原告出售之主要商品乃耐熱玻璃，而攪拌機、馬達、拉鍊等營業收入僅佔原告
      營業收入之百分之十五，足可見耐熱玻璃之加工出售乃原告之主要營業行為，
      其相近之什項設備，為降低營運風險及業務所需之必要設備。
    3.依財政部七十五年七月十八日台財稅第七五五七○六七號函所示「營利事業如
      未以人工與機器製造或加工製成產品，而僅買進原料，委託其他廠商加工為成
      品後出售，應接買賣業核課營利事業所得稅。」既然買賣業得買進原料，委託
      其他廠商加工為成品後出售，被告認「所謂買賣業係單純買進商品不經加工或
      製造出售而言」，並不實在。準此，買賣業既得買進原料委託其他廠商加工為
      成品出售，同理，亦應得購置相關加工或製造設備，委託其他廠商以該設備加
      工或製造商品後出售，故原告因業務考量，與加工廠協議，由原告提供設備委
      託加工廠加工原告之產品，以穩定產品來源與品質，並降低產品之進貨成本，
      該等設備應係經營本業之費用，被告徒以原告為買賣業，即認與製造業相關之
      設備與原告之業務無關，殊嫌率斷。
    4.原告向鼎時公司購入系爭什項設備及模具，均有取得鼎時公司開立之統一發票
      ，並附有買賣內容明細。按原告雖以買賣業為主要營業項目，但原告所買賣者
      主要為進口耐熱玻璃素材（原告為日本授權之唯一代理商），經加工、印刷後
      製成電磁爐專用之面板及鍋具後出售，並非單純一買一賣，因須經加工處理始
      能販售，若由原告自行設廠加工，龐大之設廠資金及設廠後繁雜之廠務管理，
      並非原告所能負擔與掌控，在經營策略考量下，乃購置部分加工所需之設備與
      模具，供加工廠使用，以降低加工成本及掌控加工品質與效率。而原告所購置
      者均係用於切割、印刷加工之用，自為原告業務所需。況被告於八十四年度曾
      准許原告就系爭什項設備及模具提列折舊，何以八十五年度竟予以剔除？被告
      立場顯然前後不一，毫無標準。
    5.被告主張訴外人鼎時工業股份有限公司（下稱鼎時公司）已於八十四年八月十
      七日停業等語，並不實在，蓋被告於八十七年一月七日仍在核定鼎時公司八十
      五年度之營業事業所得稅申報核定，該年度鼎時公司仍有五、四六五、七五二
      元之營業收入（原證三），若鼎時公司於八十四年八月十七日即已停業，於八
      十五年度豈會有營利事業所得？被告顯係將鼎時公司於八十四年八月十七日核
      准變更董事監察人任期，誤認為係鼎時公司之停業日期。
    6.被告主張「原告本期列報營業淨利為虧損七、○○八、五七一元，卻購買價值
      九、六一○、四七二元之什項設備供加工廠免費使用，有悖常情」等語，顯屬
      臆測。蓋如前所陳，原告購買系爭設備之目的在於穩定產品來源與品質，並降
      低產品之進貨成本，故原告購置系爭設備後，即能逐年降低成本，自不能僅因
      營業淨利虧損，即謂不得以購置設備之方式降低往後之成本。被告之審查報告
      書內容並不實在。
    7.惟查不論原告係買賣業或其他行業，為經營其業務，自有設置或汰換電信總機
      、電話機、傳真機、行動電話等通信器材之必要，始能與客戶連絡，此為吾人
      日常生活中皆知之經驗法則，被告憑空認定核與業務無關，不知其依據為何？
　(二)被告主張理由：
    1.按「經營本業及附屬業務以外之費用及損失，不得列為費用或損失。」為營利
      事業所得稅查核準則第六十二條所明定。
    2.查會計師簽證報告載明原告之業別為買賣業，其行業標準代號為五二四二－九
      九（其他電器—包括錄放影機、雷射碟影機），並非生產製造業，所謂買賣業
      係單純買進商品不經加工或製造出售而言，然核原告所列報之什項設備為廠房
      裝修配線、滾筒皮帶輸送機、磨邊機、空壓機、噴焊機器、廠房水塔按裝、模
      具等應係與製造業相關之設備，與其進貨項目（如：耐熱玻璃、攪拌機、馬達
      、拉鏈、開關轉頭等）顯然無關。雖財政部七十五年七月十八日台財稅第七五
      五七０六七號函認同買進原料委託其他廠商加工為成品出售者，按買賣業課稅
      ，惟縱如原告訴稱購買設備及模具，並將之提供加工廠商使用，雙方立有合約
      書，並有對方開立之收款收據，認其間交易事實存在；然原告仍應就對其有利
      事項負舉證責任，即證明所購設備確係因業務所需。
    3.原告本期列報營業淨利為虧損七、○○八、五七一元，卻購置價值九、六一○
      、四七二元之什項設備供加工廠免費使用，有悖常情，被告依首揭規定否准什
      項設備提列折舊，應無不合。
    4.查原告本期購置之財產中有關通信器材部分，因未能提示其付款及配置情形之
      證明，無法證明購置事實及其必要性，被告否准系爭商品之折舊，並無違誤。
    5.通訊器材部分有請原告提供付款證明、配備之情形，原告無法提供，故被告核
      定與義務無關。
　　理  由
壹、關於什項設備提列折舊部分：
一、按「經營本業及附屬業務以外之費用及損失，不得列為費用及損失。」為營利事
    業所得稅查核準則第六十二條所明定。又「營利事業如未以人工與機器製造或加
    工製成產品，而僅買進原料，委託其他廠商加工為成品後出售，應接買賣業核課
    營利事業所得稅。」亦經財政部七十五年七月十八日台財稅第七五五七○六七號
    函釋在案。
二、本件原告八十五年度營利事業所得稅結算申報折舊三、二○八、一二九元（運輸
    設備八八、六一一元、生財器具七一六、八八四元、什項設備二、四○二、六三
    四元。被告初查以其列報之生財器具中八十五年十二月三十一日購入大批通信器
    材金額八四六、○○○元，提列折舊一一、七五○元，及什項設備折舊二、四○
    二、六三四元，屬生產製造設備，核與業務無關，而予剔除，核定折舊為七九三
    、七四五元。原告不服，主張原告主要業務係進口電氣用之耐熱玻璃，經加工後
    售予廠商作為電磁爐專用之面板，如自行設立加工廠所需之成本，廠務管理及經
    營風險非原告所能承擔，與加工廠協商後，決定購置部分設備供加工廠使用以降
    低成本及經營風險，交易型態確屬單純之買賣行為，所購置什項設備主要為模具
    ，係供應上下游廠商使用，以生產原告所需之產品，此乃商場上所常見，被告不
    應以未提示工廠登記證、購入資金證明和用途與業務無關，而予剔除，請准提列
    。被告則以：查會計師簽證報告載明原告業別為買賣業，其他電器行業標準代號
    五二四二－九九，並非生產製造業，所謂買賣業係單純買進商品不經加工或製造
    出售而言，經核原告什項設備為廠房裝修配線、滾筒皮帶輸送機、磨邊機、空壓
    機、噴焊機器、廠房水塔按裝、模具等應與製造業相關之設備，而其進貨為耐熱
    玻璃、攪拌機、馬達、拉鏈、開關轉頭等，上述什項設備顯與業務無關，被告依
    首揭查核準則規定否准什項設備折舊二、四○二、六三四元，尚無不合等語以資
    抗辯。
三、經查本件原處分及訴願決定以被告營業業別為買賣，並非生產製造業，所謂買賣
    業係單純買進商品不經加工或製造出售而言，而原告什項設備為廠房裝修配線、
    滾筒皮帶輸送機、磨邊機、空壓機、噴焊機器、廠房水塔按裝、模具等應屬製造
    業之相關設備，而其進貨為耐熱玻璃、攪拌機、馬達、拉鏈、開關轉頭等，原告
    什項設備顯與業務無關為由，乃駁回原告之申請，固非無見。惟查：
  (一)本件原告所委會計師簽證報告固載明被告業別為買賣業，惟按「營利事業如未以
    人工與機器製造或加工製成產品，而僅買進原料，委託其他廠商加工為成品後出
    售，應接買賣業核課營利事業所得稅。」亦經財政部七十五年七月十八日台財稅
    第七五五七○六七號函釋在案。從而原處分僅以原告所申報之業別為買賣，對其
    列報什項設備折舊之廠房裝修配線等物，屬製造業之設備，核與買賣業無關，而
    漏未審酌原告購買該等設備究否係為委託其它廠商加工製為成品而後出售之所需
    ，即遽予駁回原告之申請，即難謂無疏失。
  (二)再查原告雖以買賣業為主要營業項目，但原告所買賣者主要為進口耐熱玻璃素材
    ，經加工、印刷後製成電磁爐專用之面板及鍋具後出售，此有原告進、銷貨列帳
    及發票附於原處分可憑，從而原告所稱其並非單純一買一賣，因須經加工處理始
    能販售，若由原告自行設廠加工，龐大之設廠資金及設廠後繁雜之廠務管理，並
    非原告所能負擔與掌控，在經營策略考量下，乃購置部分加工所需之設備與模具
    ，供加工廠使用，以降低加工成本及掌控加工品質與效率等語，尚符常情。
  (三)而原告向鼎時公司購入系爭什項設備及模具，有鼎時公司開立之統一發票及買賣
    內容明細等資料附於本院卷可參，且被告亦自認系爭什項設備確經原告於八十四
    年度以什項設備報經被告同意核列折舊。再參以原告與鼎時公司於八十四年九月
    一日所訂立之合約書，亦載明原告向鼎時公司購買設備及模具，原告同意該設備
    及模具供鼎時無償使用，惟鼎時須依原告之要求無條件長期供應原告所須陶磁板
    等原料，其品質須合乎原告需求且價格不得超過市埸價格，並低於市價百分之八
    ，此有合約書附於原處分卷足稽，而衡其約定內容，鼎時公句為原告所代工，而
    原告為降低成本，無償提供廠房設備及模具等設備供鼎時公司使用，亦合常理，
    故原告雖以買賣業為其主要業務，惟其所購之廠房等設備，既係供其委託代工廠
    商用於切割、印刷加工之用，原告所稱乃係因業務所需，尚堪採信。
四、綜上所述，本件原處分以被告營業業別為買賣，並非生產製造業，而原告什項設
    備為廠房裝修配線等應屬製造業之相關設備，而與原告業務核屬無關為由，乃駁
    回原告之申請，即有違誤，而訴願決定未予糾正而予維持，亦有疏失。原告起訴
    指摘，非無理由，自應就該部分予以撤銷。
貳、關於生財工具中通信器財折舊部分：
    本件原告主張姑不論其係買賣業或其他行業，其為經營其業務，自有設置或汰換
    電信總機、電話機、傳真機、行動電話等通信器材之必要，始能與客戶連絡，此
    為吾人日常生活中皆知之經驗法則，被告憑空認定核與業務無關，顯有未當。惟
    查，本件原告於提起訴願時，僅就被告未核列其什項設備之折舊，並未就生財工
    具中之通信器財部分未予准予折舊部分，表示不服，此有原告於八十八年十一月
    八日所提之訴願申請理由書附於訴願卷可稽，從而訴願決定亦就未此部分予以論
    駁，此觀以訴願決定書之記載即明，此部分事實既未經訴願，自屬確定之行政處
    分，原告復就此起訴，即為無理由，應予駁回。
據上論斷，本件原告之訴一部分有理由，一部分無理由，爰依行政訴訟法第一百零四
條，民事訴訟法第七十九條但書判決如主文。
中　　華　　民　　國　　九十一　　年　　　 四 　　　月　　　 二 　　　日
                 臺 北 高 等 行 政 法 院   第 七 庭
                                審 判 長 法  官  鄭小康
                                         法  官　林金本
                                         法  官  黃秋鴻
右為正本係照原本作成。
如不服本判決，應於送達後二十日內，向本院提出上訴狀並表明上訴理由，如於本判
決宣示後送達前提起上訴者，應於判決送達後二十日內補提上訴理由書（須按他造人
數附繕本）。
中　　華　　民　　國 　 九十一　　年  　　 四　　　月 　 　  二　　　日
                                         書記官  黃倩鈺
